臺灣高雄地方法院民事判決　　　　　 109年度雄簡字第2078號
原　　　告　徐靜怡　
被　　　告　楊適存　


訴訟代理人　陳思道律師
上列當事人間請求強制遷移事件，本院於民國110 年2 月24日言
詞辯論終結，判決如下：
    主      文
被告應將門牌號碼高雄市○○區○○○路○○○巷○○○弄○號
四樓房屋騰空遷讓返還原告。
訴訟費用由被告負擔。
本判決第一項得假執行。但被告如以新臺幣壹拾參萬肆仟伍佰元
為原告預供擔保，得免為假執行。
    事實及理由
一、原告主張：被告前向原告承租原告所有門牌號碼高雄市○○
    區○○○路000 巷00弄0 號4 樓房屋（下稱系爭房屋），約
    定每月租金新臺幣（下同）6,000 元，電費由被告負擔，租
    期自民國107 年3 月1 日起至108 年3 月1 日止，嗣於租期
    屆滿後，兩造未再簽立書面契約而由被告續租，變成不定期
    租賃契約，原告依民法第450 條規定得隨時終止租約。縱使
    原告終止租約須受土地法第100 條規定限制，然因原告有將
    系爭房屋收回自住之必要，且被告未依兩造租約約定繳納自
    109 年5 月起至今之電費，復未遵守進入系爭房屋須脫鞋之
    約定而造成地面髒亂不堪，被告機車亦於109 年4 月10日漏
    油而損壞系爭房屋車庫地板，被告又不為相當賠償，原告並
    於109 年8 月10日通知被告要將系爭房屋收回自住而為終止
    租約之意思表示，且已當庭告知被告其積欠電費要終止租約
    ，故本件符合土地法第100 條第1 、5 、6 款規定，兩造間
    租約業經合法終止。爰依民法第455 條、第767 條規定，請
    求法院擇一為勝訴判決，判命被告返還系爭房屋等語，並聲
    明：被告應將系爭房屋騰空遷讓返還原告。
二、被告則以：被告承租原告之系爭房屋，租期自107 年3 月1
    日起至108 年3 月1 日止，租金每月6,000 元，租期屆滿後
    被告持續繳租金使用系爭房屋，已轉為不定期之租賃。又系
    爭房屋其他樓層仍有出租給他人，且原告曾經住在高雄市○
    ○區○○街00巷00號房屋（下稱昌裕街房屋），若原告新婚
    並預計生育小孩，昌裕街房屋與系爭房屋均位於建工商圈附
    近，兩者與義大大昌醫院距離相仿，且各自附近均有郵局、
    小學、菜市場，亦無系爭房屋較好停車之情形，是原告在高
    雄市尚有其他住處，沒有收回系爭房屋自住的必要性。另兩
    造租約並無特別約定電費繳交時期，一般係原告通知後被告
    就繳交，其中108 年11月間原告有告知電表度數及電費合計
    為635 元後，被告就有匯入1,000 元，所以溢付365 元，嗣
    109 年8 月9 日原告再通知被告截至同年7 月之電費若干後
    ，被告還向原告說明並計算出108 年11月至109 年7 月電費
    之正確金額為1,975 元，因被告如前所述有溢付電費365 元
    ，復曾於109 年2 、3 月間分別預存500 元、1,000 元，所
    以僅應補繳110 元，被告並於109 年8 月間補繳完畢；至於
    109 年7 月後之電費，原告目前只有表示被告尚未繳交，但
    從未告知要交多少錢，故被告不知要繳交多少錢，並非未按
    時繳交，且應待原告算好電費金額後被告始須繳納電費。再
    者，縱使被告機車漏油，然機油滴漏地磚並未造成腐蝕，自
    非損壞，且市售清潔劑亦能除去油漬，況被告事後已清理完
    畢。是以本件原告主張終止租約不符合土地法第100 條第1
    、5 、6 款規定，其請求被告遷讓返還系爭房屋並無理由等
    語為辯。並聲明：㈠原告之訴駁回。㈡如受不利判決，願供
    擔保請准宣告免予假執行。
三、本院得心證之理由：
  ㈠按出租人非因下列情形之一，不得收回房屋：一、出租人收
    回自住或重新建築時。二、承租人違反民法第443 條第1 項
    之規定轉租於他人時。三、承租人積欠租金額，除以擔保金
    抵償外，達2 個月以上時。四、承租人以房屋供違反法令之
    使用時。五、承租人違反租賃契約時。六、承租人損壞出租
    人之房屋或附著財物，而不為相當之賠償時。土地法第100
    條定有明文。又民法第450 條第2 項固規定，租賃未定期限
    者，各當事人得隨時終止契約。但土地法規定，出租人非有
    土地法第100 條所列各款情形之一不得收回房屋，因土地法
    為民法之特別法，自應優先適用土地法第100 條之規定。查
    兩造前就系爭房屋成立租賃契約，約定每月租金6,000 元，
    電費由被告負擔，租期自107 年3 月1 日起至108 年3 月1
    日止，嗣於租期屆滿後，兩造未再簽立書面契約，由被告繼
    續繳付租金使用系爭房屋，兩造間之系爭房屋租約已屬不定
    期限租賃契約一節，經原告提出租賃契約為證（見本院卷56
    頁），且為兩造所不爭執（見本院卷119 、214 頁），則揆
    諸前開規定及說明，須有土地法第100 條所定各款原因，原
    告方得合法終止兩造間租約，故原告主張依民法第450 條第
    2 項規定隨時終止兩造間租約部分，尚無足取，合先敘明。
  ㈡原告主張其終止系爭房屋租約符合土地法第100 條第1 、5
    、6 款規定，是否有據？原告得否請求被告返還系爭房屋？
  ⒈查依兩造間租約約定，被告有繳納電費之義務，且被告尚未
    繳納自109 年7 月20日起至本院言詞辯論終結日即110 年2
    月24日止之電費之事實，為被告自認在卷（見本院卷第358
    至359 頁），是此節堪以認定。又觀諸兩造原本簽立之租賃
    契約內容（見本院卷56頁），雖未明確記載被告應繳電費之
    清償期，然原告就系爭房屋所產生電費通常為每2 個月結算
    後向被告收取一次，此有被告提出之電費度數手抄明細表存
    卷為憑（見本院卷第329 、331 頁），且經兩造於本院審理
    時陳述明確（見本院卷第215 至216 頁），是縱使兩造間契
    約未明確約定電費清償期，依上開收費慣例，被告至遲應於
    每2 個月電費產生且經原告催告後，繳納新生之電費。另依
    被告所提LINE對話紀錄（見本院卷第353 頁），可見原告於
    109 年7 月20日經過2 個月以上時間之109 年12月1 日即曾
    於要求被告須當月繳畢房租後，旋告知被告其自109 年7 月
    份開始即未付電費而有請求被告清償積欠電費之意一情，是
    被告於原告催告後，其清償所積欠電費之期限即已屆至。又
    原告於本件第一次言詞辯論期日即110 年1 月4 日亦當庭陳
    明被告積欠電費而欲終止兩造間租約之意（見本院卷第215
    頁），但被告於經過1 個多月後之本院言詞辯論終結日仍未
    繳納電費，並經原告再次於110 年2 月24日當庭向被告為終
    止租約之意思表示（見本院卷第360 頁）。是綜合上情，堪
    認自109 年7 月20日起至110 年2 月24日止，被告確有已屆
    清償期之電費未依約繳納之情事，原告主張被告有違反兩造
    間租約之行為，故符合土地法第100 條第5 款規定，確屬有
    據；而原告業已多次向被告表示終止租約之意思表示，且自
    原告於第一次言詞辯論期日通知被告終止租約後至言詞辯論
    終結日，亦已經過相當期間，是至遲於原告在言詞辯論終結
    日再次對被告為終止租約之意思表示後，兩造間租約應已生
    合法終止之效力。
  ⒉被告雖辯稱其未繳電費係因原告未告知要交多少錢，故其不
    知要繳多少錢，且應待原告算好電費金額後始須繳納電費云
    云。而兩造於本院審理時固均稱系爭房屋電費為2 個月結算
    一次後收取等語（見本院卷第215 至216 頁），然考量被告
    自認其可以看到電表，並知悉電費1 度收費5 元等語（見本
    院卷第359 頁），以及被告曾於109 年8 月10日自行依電表
    度數計算應納電費後自行繳納其計算之電費金額一節（見本
    院卷第345 至347 、351 頁所附LINE對話紀錄、存提款交易
    憑證），可知被告並非無法得知其應納電費金額，且被告亦
    非單純按原告通知之電費金額繳費，核前開原告結算電費行
    為之性質，應僅係單純便利被告毋庸自行計算電費之行為或
    作為兩造互相確認電費金額是否無誤之方式，難謂被告繳納
    電費之義務須待原告與其結算或告知其電費金額後始發生或
    屆清償期。申言之，被告並無不知應納電費金額之情形，其
    以原告未告知電費金額而拒絕繳納已屆清償期之電費，確已
    違反兩造間租約之約定，被告以前詞辯稱原告終止系爭租約
    不符合土地法第100 條第5 款規定，核屬無據。
  ⒊從而，原告本於土地法第100 條第5 款終止兩造間不定期租
    賃關係，既有理由，則其依民法第455 條前段規定，請求被
    告返還系爭房屋，自屬有據。另原告前開主張既然有理由，
    則兩造間其他關於原告究否得依土地法第100 條第1 、6 款
    規定終止租約之攻擊防禦方法，即無再予審究之必要，附此
    敘明。
四、綜上所述，原告依民法第455 條前段規定，請求被告返還系
    爭房屋，為有理由，應予准許。原告併依民法第767 條規定
    為本件請求部分，係就同一給付目的之數請求權合併起訴之
    選擇合併，本院既已擇一判決原告勝訴，即毋庸就原告另依
    民法第767 條規定請求部分加以審究，附此敘明。
五、本件係就民事訴訟法第427 條第1 項訴訟適用簡易程序所為
    被告敗訴之判決，爰依同法第389 條第1 項第3 款之規定，
    依職權宣告假執行。另被告聲明願供擔保請求為免假執行之
    宣告，於法並無不合，爰併酌定相當之數額准許之。
六、訴訟費用負擔之依據：民事訴訟法第78條。
中    華    民    國   110    年    3     月    29    日
                  高雄簡易庭  法      官  林明慧
以上正本係照原本作成。
如不服本判決，應於送達後20日內，向本院提出上訴狀並表明上
訴理由，如於本判決宣示後送達前提起上訴者，應於判決送達後
20日內補提上訴理由書（須附繕本）。
中    華    民    國   110    年    3     月    29    日
                              書  記  官  林雅婷